【裁判字號】    89,訴緝,19
【裁判日期】    890808
【裁判案由】    偽造文書等
【裁判全文】
臺灣彰化地方法院刑事判決                          八十九年度訴緝字第一九號
    公  訴  人  臺灣彰化地方法院檢察署檢察官
    被      告  甲○○
右列被告因偽造文書等案件，經檢察官提起公訴（八十八年度偵字第五八二八號），
本院判決如左：
        主       文
甲○○無罪。
        理       由
一、本件公訴意旨略以：被告甲○○於民國八十七年十二月四日，在彰化縣北斗鎮○○路○段七十二號乙○○所經營之洪獅工程有限公司（起訴書誤載為彰化縣北斗
    鎮○○路二二八巷五八弄五八號乙○○住處），向乙○○佯稱其已與坐落彰化縣
    員林鎮○○段第四五八、四五九地號二筆土地之地主己○訂立不動產預約買賣契
    約書，已經該地主之同意，可以將前揭二筆土地內之土方以新台幣（以下同）十
    萬元出賣云云，並出示交付其於不詳時、地，以冒簽己○署押，並刻己○印章
    押蓋印文之方式所偽造之不動產預約買賣契約書以取信乙○○，而行使該偽造之
    契約書，足以生損害於己○，並使乙○○陷於錯誤，乃與甲○○簽訂購買上揭二
    筆土地內土方之協議書，並當場交付現金十萬元，嗣經乙○○向前揭二筆土地地
    主查證始知受騙，因認被告涉有刑法第三百三十九條第一項及第二百十六條、第
    二百十條之罪嫌。
二、按犯罪事實應依證據認定之，無證據不得推定其犯罪事實；又不能證明被告犯罪
    者，應諭知無罪之判決，刑事訴訟法第一百五十四條、第三百零一條第一項前段
    分別定有明文。次按，事實之認定，應憑證據，如未能發現相當證據，或證據不
    足以證明，自不能以推測或擬制之方法以為裁判基礎；又認定不利於被告之事實
    ，須依積極證據，苟積極證據不足為不利於被告事實之認定時，即應為有利於被
    告之認定，更不必有何有利之證據。又告訴人之告訴，係以使被告受刑事訴追為
    目的，是其陳述是否與事實相符，仍應調查其他證據以資審認（最高法院三十年
    上字第八一六號、四十年臺上字第八六號、五十二年台上字第一三００號判例參
    照）。
三、訊據被告甲○○堅決否認有行使偽造文書及詐欺等之犯行，辯稱：系爭土地係由
    力霸房屋刊登廣告出售，伊前往接洽，力霸房屋稱庚○○代表地主，訂立不動產
    預約買賣契約書係在力霸房屋辦公處，當時庚○○與伊均到場，力霸房屋即找其
    專屬代書丁○○來撰寫系爭買賣預約書，己○之印章係由庚○○拿出來，由代書
    丁○○蓋上去，伊並無偽造該不動產預約買賣契約書，且亦無以此契約書詐騙乙○○之意思等語。經查，證人庚○○到庭證稱：我與甲○○係簽買賣土地契約才
    相識的，該土地是我姐姐己○所有（己○已在十日前去世），因己○不識字，且
    該土地之貸款已很久未繳，所以要賣給甲○○，我在八十七年十一月九日帶己○
    的印章去簽買賣契約，己○的字是我書寫的，印章是我帶去的，是力霸房屋承辦
    ，簽約後我要他找華南銀行承辦人員同意辦理再來找我談，但甲○○信調不佳，
    銀行不同意貸款，且該土地於八十七年十二月二十四日被台灣銀行假扣押，我們
    有想要處理，銀行團有開會認如假扣押金額不大，華南銀行會與台灣銀行處理協
    調，之前辦理時我有打電話給己○之夫丙○○，後來一直未辦成就未再告訴他，
    可能丙○○已忘記有此事等語；又證人丁○○到庭證稱：甲○○與己○之不動產
    買賣預約書是我寫的，簽名是他們自己簽的，當時是力霸房屋王渭鎮經理叫我過
    去幫忙寫的，當時己○有無在場我不記得了，當時有我及我的助理小姐、王渭鎮
    、甲○○及另一位男子與他說買賣之人在場，是甲○○及另一個男子在處理這件
    事，我寫完這件契約書後就不了了之，未再辦理任何事等語；再證人丙○○即己○之夫於偵查中亦到庭證稱：在一、二個月前有一個人說要幫我處理我太太名下
    的中州段二筆土地等語，己○於偵查中到庭證稱：不動產買賣預約書上之印章是
    否我蓋的我不知道，我有很多印章，要回去比對才知道等語；綜上各證人所述，
    足認己○之弟庚○○受己○之委託代為處理系爭中州段之土地，庚○○遂找力霸
    房屋代為仲介該土地，力霸房屋乃找到被告願購買該土地，庚○○遂拿己○之印
    章與甲○○於八十七年十一月九日由丁○○代書代為書寫該不動產預約買賣契約
    書後雙方蓋章完成訂約手續，簽約後庚○○要被告找抵押權人華南銀行承辦人員
    同意辦理再來找庚○○談，但華南銀行認被告信調不佳，不同意貸款，且該土地
    於八十七年十二月二十四日被台灣銀行假扣押，被告與庚○○均想要處理，但卻
    與銀行團一直協調不成而無法買賣該土地，此有不動產預約買賣契約書、土地謄
    本及臺灣省戶口清查表等在卷可參，至於己○於偵查中雖稱未看過該不動產預約
    買賣契約書，惟此乃因該契約書係由庚○○拿己○之印章所簽訂，且因事後與銀
    行團無法達成協議而無法將土地賣與被告，該預約即不了了之，故庚○○亦未將
    此事告訴己○所致；又被告於八十七年十二月四日與告訴人乙○○訂立協議書將
    系爭中州段之四五八、四五九地號土地之土方以十萬元出售與告訴人時，該協議
    書即以該不動產預約買賣契約書為附件，以表明被告與該土地之地主訂有買賣預
    約，此有告訴人提出之協議書在卷可稽，且被告與告訴人訂約時被告及庚○○亦
    均持續與抵押權人華南銀行協商，此業據證人庚○○證述屬實，是以被告於將土
    方出賣與告訴人時尚相信自己能買得該土地，而非明知其無法買得該土地而仍基
    於詐騙之意思故意將土方賣與告訴人，且事後被告亦已將十萬元返還告訴人，自
    難以被告及庚○○事後因與銀行團協商不成而無法取得該土地出賣土方，即認被
    告自始即有詐欺告訴人之意思，是以被告所辯尚堪採信。本件之不動產預約買賣
    契約書上之己○之署押及印文既係庚○○所簽、蓋，而非被告所簽、蓋，被告自
    無涉有偽造文書、署押及行使偽造文書罪嫌，又被告於將土方出賣與告訴人時尚
    相信自己能買得該土地，而非明知其無法買得該土地而仍基於詐騙告訴人之意思
    故意將土方賣與告訴人以取得對價十萬元，自難認被告有詐欺告訴人之犯意。綜
    上所述，被告所辯應堪採信，此外復查無其他積極之證據足認被告涉有詐欺、偽
    造文書、行使偽造文書等之犯行，被告犯罪不能證明，依前揭說明，自應為無罪
    之諭知。
四、另台灣台中地方法院檢察署八十七年度偵字第二０七八五號就告訴人陳金鐘告訴
    被告詐欺部分及八十七年度偵字第二一三九七號就告訴人李宜樺告訴被告詐欺部
    分雖經檢察官移送併辦，然因本案既經判決無罪，則該二案即與本案無連續犯之
    裁判上一罪之關係，本院無從併予審究，應予退回，附此敘明。
據上論斷，應依刑事訴訟法第三百零一條第一項，判決如主文。
本案經檢察官戊○○到庭執行職務。
中      華      民      國    八十九    年      八      月      八      日
                                台灣彰化地方法院刑事第二庭
                                    法      官  石  馨  文
右正本證明與原本無異。
如不服本判決，應於判決送達後十日內，向本院提出上訴狀( 須附繕本 )。
                          法院書記官  王  振  州
中      華      民      國    八十九    年      八      月      十      日


司法院資訊處製作；財團法人民間司法改革基金會備份。
